---
title: "Plantillas personalizadas con R"
---

Cuando se termina la fase de procesamiento de datos o incluso el análisis exploratorio de un conjunto de datos es usual que se entreguen resultados en un formato que resulte familiar a un público amplio. Partiendo de archivos en R uno podría optar por el archivo en formato *csv*, sim embargo esto puede no resultar tan práctico por ser muy básico y requerir más trabajo que puede automatizarse.

Una alternativa para tratar con esta situación es usar el paquete *openxlsx* de R que, además de permitir importar y exportar datos de Excel, contiene varias funciones para trabajar con variedad de **estilos de tablas y formatos, junto con la manipulación de datos celda por celda,** lo que resulta especialmente útil si estás interesado en crear plantillas.

Dentro de las bondades de estas herramientas están poder emplear estas plantillas para re-hacer cuantas veces sea requerido un archivo con datos actualizados combinando este lenguaje de programación con los diferentes estilos condicionales de Excel, o generar un gran volumen de archivos de manera más eficiente que haciéndolo directamente en Excel.

### Descarga de archivos desde una URL

Para iniciar con un caso real se descargan algunas bases de datos desde el sitio web del INEGI. En este caso de la Encuesta Nacional de Acceso a la Información y Protección de Datos Personales (ENAID). Para esto ponemos una función que descarga los archivos *zipeados*, los descomprime y posteriormente borra la carpeta comprimida.

```{r}
descarga_zip = function (url, descarga, dir_descomprimido, borra_zip) 
{
    download.file(url, destfile = descarga, mode = "wb")
    unzip(zipfile = descarga, exdir = dir_descomprimido)
    if (borra_zip == FALSE) {
        print("Se almacenan el file en formato .ZIP")
    }
    else {
        print("Se borraron los files zipeados")
        unlink(descarga)
    }
}

descarga_zip(url="https://www.inegi.org.mx/contenidos/programas/enaid/2019/microdatos/enaid2019_bd_dbf.zip",
             descarga = "D:/OneDrive - INEGI/Documents/varios/plantillas_personalizadas/docs/dataset.zip", 
             dir_descomprimido = "D:/OneDrive - INEGI/Documents/varios/plantillas_personalizadas/docs/",
             borra_zip = TRUE)

```

Hecho lo anterior vamos a tomar alguna de las tablas para visualizar su contenido y comenzar a trabajar con ella.

```{r}
datos = foreign::read.dbf("D:/OneDrive - INEGI/Documents/varios/plantillas_personalizadas/docs/ENAID_CS.dbf")
names(datos)

head(datos)
```

Vamos a tomar solo algunas variables con el propósito de ilustrar la generación de una plantilla solo para los datos muestrales.

```{r}
datos = datos[,c("ID_VIV", "CVE_ENT", "SEXO", "EDA", "FAC_VIV")]
```

### Generando plantillas con *openxlsx*

```{r}
library(openxlsx)
tabla = createWorkbook()
```
